臺灣高雄地方法院刑事判決　　　　　　　　　　　　八十八年度訴字第一五一六號
　　公　訴　人　臺灣高雄地方法院檢察署檢察官
　　被　　　告　乙○○
　　選任辯護人　方春意
右列被告因偽造文書等案件，經檢察官提起公訴（八十七年度偵續字第三七一號），
本院判決如左：
    主  文
乙○○連續意圖為自己不法之所有，以詐術使人將本人之物交付，處有期徒刑陸月，
如易科罰金，以參佰元折算壹日。
    事  實
一、乙○○明知丙○○加入戊○○在高雄縣鳥松鄉○○村○○路十一之五號所召組，
    會期自八十二年十二月一日起至八十五年三月一日止，每會會款新台幣（下同）
    一萬元，連會首共計三十二會之互助會二會，甲○○加入上開互助會一會；復明
    知己○○加入戊○○在上址所召集，會期自八十三年六月五日起至八十六年七月
    五日止，每會會款五千元，連會首共計五十名之互助會一會，且其三人因係乙○○介紹入會，與會首並不相識，每月之會款均透過乙○○轉交予會首戊○○。竟
    意圖為自己不法之所有，基於概括之犯意，連續於如附表所示時間，至上址，佯
    代甲○○、丙○○、己○○以如附表標息標得會款（均未填載標單），使戊○○
    陷於錯誤，而將收得如附表所示各當期之會款交付與乙○○。
二、案經戊○○訴由臺灣高雄地方法院檢察署檢察官偵查起訴。
    理  由
一、訊據被告乙○○固坦承己○○、丙○○、甲○○均將有關該互助會之繳款相關事
    宜委託伊代為處理，惟矢口否認有冒標之犯行，辯稱：伊並無以己○○、甲○○
    、丙○○名義標取會款云云。惟查：被告接受己○○、丙○○、甲○○之委託，
    每月代為轉交活會會款予會首，於未告知其等而擅行標取會款之事實，業據告訴
    人戊○○於偵查、本院審理時指訴甚詳，證人丙○○、己○○、甲○○於本院審
    理中亦均證稱：並未標會等語。而前開一萬元會款之互助會進行至八十五年三月
    一日會期結束，採內標制，死會會員每月需繳一萬元會款，被告既供承：「一萬
    元的會丙○○他自己有標去」（九十年二月十五日審判筆錄）、「丙○○她本人
    標的，戊○○將會錢拿到我家，丙○○來我家將會錢收去了」（九十年五月三十
    日審判筆錄）云云，然嗣後竟又稱替會員收會錢是收活會的錢，忘記丙○○每月
    轉交多少會錢云云（九十年一月二十二日審判筆錄），所供顯然矛盾，再參諸告
    訴人戊○○陳稱：丙○○參加前開會款一萬元之互助會二會，被告在八十三年六
    月一日已代丙○○標走一會，又要來代標另一會時，伊打電話到桃園給丙○○問
    她，她說她都沒有標會，伊才知道被告冒標情事等語（九十年十一月二十二日審
    判筆錄），及丙○○證稱：八十三年或八十四年元旦左右，告訴人打電話到桃園
    問伊要不要標會，伊說不要標，伊從來都沒有說要標會，都是給被告活會的錢轉
    交予會首等語（九十年十二月十二日審判筆錄），足見被告確有冒用丙○○名義
    於八十三年六月一日標取會款。再者，告訴人因發現被告冒丙○○名義標會，而
    上開會款五千元之互助會，亦發現冒標之情，始於八十四年二月五日將上開會款
    五千元之互助會止會等情，亦據告訴人於本院審理時供明，證人甲○○於本院審
    理中亦證稱：「我都會打電話問被告會寫多少錢，其實我已經問過告訴人，知道
    標會的金額，我發現被告與告訴人所說的金額不一樣，我就表示要標會，但告訴
    人對我說會被標走了，但告訴人仍然將會錢算給我」等語（九十年十二月十二日
    審判筆錄），證人己○○證稱「會首在八十四年一、二月間，在會進行至第十會
    時通知我止會」、戊○○給伊活會的錢等語，蓋告訴人苟無遭被告詐標情事，豈
    有返還上開證人等活會會款，而向被告提出告訴之理？又被告既受證人甲○○、
    丙○○、己○○委託，每月悉由其轉交會款予會首，其自應明瞭證人等是否已標
    取會款，其於偵審中自始至終僅抗辯伊未冒標云云，苟係為真，何以從未質疑告
    訴人所指稱甲○○、己○○之會款已標取之情？顯不合常理，則告訴人之指訴應
    屬可信，被告前開所辯，顯屬卸責之詞，委無足採。此外，復有互助會單二紙在
    卷可參。被告犯行應堪認定。
二、核被告所為，係犯刑法第三百三十九條第一項之詐欺罪。其先後多次犯行，時間
    緊接，犯罪構成要件相同，顯係基於概括犯意反覆為之，應依連續犯規定，論以
    一罪，並加重其刑。公訴人雖未就被告詐標甲○○會款犯行部分起訴，惟此部分
    與已起訴部分有連續犯裁判上一罪關係，本院自得併予審理。另公訴人指被告另
    犯行使偽造文書罪嫌，惟告訴人於本院審理中已陳稱被告並未填寫標單標會，尚
    難認被告有冒用丙○○、己○○名義填寫標單投標之事，因公訴意旨認此部分與
    被告前開成罪部分，有牽連犯裁判上一罪之關係，故不另為無罪之諭知。爰審酌
    犯罪動機、目的為圖一己私利、詐欺告訴人之犯罪情節，犯後猶否認犯行之態度
    ，尚未與告訴人達成和解，並考量被告前無犯罪前科等一切情狀，量處如主文所
    示之刑。又被告於犯罪行為後，刑法第四十一條已於九十年一月十日修正，並於
    同年月十二日生效，依該條第一項之規定：「犯最重本刑為五年以下有期徒刑以
    下之刑之罪，而受六個月以下有期徒刑或拘役之宣告，因身體、教育、職業、家
    庭之關係或其他正當理由，執行顯有困難者，得以一元以上三元以下折算一日（
    現已提高一百倍），易科罰金。但確因不執行所宣告之刑，難收矯正之效，或難
    以維持法秩序者，不在此限」，比較新舊法，以新法有利被告，依刑法第二條第
    一項前段規定，應適用新法即修正後刑法第四十一條第一項之規定，諭知易科罰
    金之折算標準。
三、至告訴意旨另稱被告尚有詐標丁○○、鄭太太所參加上開一萬元會款之互助會會
    款，惟被告否認該二人所其所邀入會及代為轉交會款情事，告訴人亦無法提出鄭
    太太之年籍等相關資料供本院傳喚到庭作證，又本院按告訴人所提供丁○○之住
    址傳喚，原址查無此人，亦有回執在卷可參，是尚無積極證據證明被告涉有此部
    分冒標犯行，併此敘明。
據上論斷，應依刑事訴訟法第二百九十九條第一項前段、刑法第二條第一項前段、第
五十六條、第三百三十九條第一項、第四十一條第一項，罰金罰鍰提高標準條例第一
條前段、第二條，判決如主文。
中      華      民      國      九十一      年    一    月    二十三    日
                                  臺灣高雄地方法院刑事第一庭
                                      法  官    郭佳英
右正本證明與原本無異。
如不服本判決，應於判決送達後十日內，向本院提出上訴狀。
                                      書記官    王美玲
中    華    民    國      九十一      年      一      月      二十四    日
附表：
時間               會員姓名   互助會會別       標金           當期會款
八十三年五月一日   甲○○     一萬元之互助會   三千二百元     二十三萬元
八十三年九月五日  己○○      五千元之互助會   一千五百元     十七萬七千
                                                              五百元
八十三年六月一日   丙○○     一萬元之互助會   三千二百元     二十四萬元
